【裁判字號】    98,抗,79
【裁判日期】    981030
【裁判案由】    本票裁定
【裁判全文】
臺灣新竹地方法院民事裁定                98年度抗字第79號
抗  告  人  甲○○
相  對  人  乙○○○○○○
上列抗告人因與相對人間聲請本票裁定准予強制執行事件，抗告
人對於本院中華民國98年9 月2 日98年度司票字第1242號裁定提
起抗告，本院裁定如下：
    主      文
抗告駁回。
抗告程序費用由抗告人負擔。
    理      由
一、按「執票人向本票發票人行使追索權時，得聲請法院裁定後
    強制執行。」，票據法第123 條定有明文。又按「執票人依
    票據法第123 條規定，向本票發票人行使追索權時，聲請法
    院裁定對發票人之財產強制執行者，其性質與非訟事件無殊
    ，法院就本票形式上之要件是否具備予審查為已足。至該本
    票債務是否已因清償而消滅，應依訴訟程序另謀解決，殊不
    容於裁定程序中為此爭執。」、「本票執票人，依票據法第
    123 條規定，聲請法院裁定許可對發票人強制執行，係屬非
    訟事件，此項聲請之裁定，及抗告法院之裁定，僅依非訟事
    件程序，以審查強制執行許可與否，並無確定實體上法律關
    係存否之效力，如發票人就票據債務之存否有爭執時，應由
    發票人提起確認之訴，以資解決。」，亦分別有最高法院56
    年台抗字第714 號、57年台抗字第76號判例可參。
二、本件相對人主張其執有抗告人為發票人，如原裁定所示之本
    票1 紙，並免除作成拒絕證書，詎屆期提示未獲付款，因依
    票據法第123 條規定，聲請裁定許可強制執行等情，已據相
    對人提出本票1 紙為證，原裁定予以准許，即無不合。抗告
    人抗告意旨略以：相對人與抗告人原為男女朋友關係，自87
    年至95年9 月與抗告人同居，因抗告人於95年9 月提出分手
    ，遭相對人拒絕，並迫使抗告人簽下面額新台幣（下同）10
    0 萬元本票，抗告人遭受脅迫之情形簽下該本票，依最高法
    院68年台上字第3472號判例，本票執票人取得本票未支出對
    價，且該本票在有人抗辯時，執票人即不得享該本票的權利
    ，抗人拒絕對該本票進行支付動作，相對人自本票簽發日至
    今，並未對抗告人為付款提示，且相對人曾以威脅手段迫使
    抗告人失去工作，因此抗告人請求停止或暫緩執行，以免相
    對人取得抗告人戶謄本之後至抗告人或其親友住居所進行報
    復行動，傷害其人身或財產安全等語。
三、按本票既經記載免除作成拒絕證書，票據債務人若抗辯執票
    人未經提示付款，即應負舉證責任（最高法院72年台上字第
    598 號、84年台抗第22號裁判意旨參照）。查系爭本票有免
    除作成拒絕證書之記載，依票據法第124 條、第95條之規定
    ，應由主張相對人未為提示之抗告人負舉證之責，且相對人
    於聲請本票裁定准許強制執行時已主張其有經提示未獲付款
    ，抗告人亦未能證明相對人未為付款之提示，且抗告人所舉
    之前揭情節乃屬票據關係以外之陳述，則抗告人所稱縱然屬
    實，亦係實體上之主張，非本院於審究裁定本票准予強制執
    行時所應審究之事項，倘雙方尚有債務之糾葛，亦應由抗告
    人另行提起訴訟，以資解決，本件非訟程序不得加以審究，
    仍應就前述本票為許可強制執行之裁定。綜上所述，抗告人
    之抗告並無理由，應予駁回。
四、結論：本件抗告為無理由，依非訟事件法第46條、第24 條
    第1 項、第21條第2 項，民事訴訟法第495 條之1 第1 項、
    第449 條第1 項、第95條、第78條，裁定如主文。
中    華    民    國    98    年    10    月    30    日
            民事第一庭  審判長法  官   王銘勇
                              法  官   林南薰
                              法  官   林麗玉
以上正本係照原本作成。
如不服本裁定，僅得於收受本裁定正本送達後十日內，以適用法
規顯有錯誤為理由，向本院提出再抗告狀，（須附繕本一份及繳
納再抗告裁判費新臺幣1,000元），經本院許可後始可再抗告。
中    華    民    國    98    年    10    月    30    日
                              書記官   陳思璟


司法院資訊處製作；財團法人民間司法改革基金會備份。
